臺灣士林地方法院刑事判決　　　　　　　　96年度訴字第73號
公　訴　人　臺灣士林地方法院檢察署檢察官
被　　　告　甲○○
　　　　　　丙○○
　　　　　　乙○○
上列被告因妨害自由等案件，經檢察官提起公訴（95年度偵字第
12326號 ），被告於本院準備程序期日就被訴事實為有罪之陳述
，經本院合議庭裁定本案改由受命法官獨任以簡式審判程序進行
審理後，判決如下：
    主  文
甲○○、丙○○、乙○○共同成年人對少年犯剝奪他人行動自由
未遂罪，丙○○處有期徒刑陸月，甲○○、乙○○各處有期徒刑
伍月，如易科罰金均以新台幣壹仟元折算壹日。
    事  實
一戊○○（另行審結）於民國95年7 月底某日，在臺北市「關渡
  宮」附近海產店，與友人甲○○、丙○○、乙○○聚餐時，提
  及前曾協助己○○參選臺北縣八里鄉鄉民代表，詎其於95年7
  月間以支票向己○○調現竟遭拒絕，且選前及選後態度丕變等
  語，戊○○、甲○○、丙○○、乙○○對己○○之作為甚為不
  滿，遂計畫至己○○住處強押己○○至他處教訓，謀議既定，
  戊○○、甲○○、丙○○、乙○○即共同基於以非法方法剝奪
  他人行動自由之犯意聯絡，由戊○○於95年8 月1 日中午，駕
  駛5L-1445 號自小客車，搭載甲○○、丙○○、乙○○3 人，
  至己○○位於臺北縣八里鄉○○路○ 段268 巷5 弄40號之住所
  附近勘查，並確認己○○平日係以車號ZV-9447 號自小客車代
  步，且約定翌日（即95年8 月2 日）上午10時，在臺北縣八里
  鄉「廖添丁廟」會合，會面後，4 人計畫由乙○○駕駛小客車
  搭載甲○○、丙○○至上址，由甲○○、丙○○在該處埋伏等
  候己○○，乙○○則將車駛至臺北縣八里鄉○○路○ 段268 巷
  口伺機接應，戊○○因恐遭己○○認出，故在其住處等候消息
  。甲○○、丙○○於同日下午1 時59分許，見ZV-9447 號自小
  客車駛至臺北縣八里鄉○○路○ 段268 巷5 弄40號旁時【該車
  由己○○之女丁○○（78年5 月23日生）駕駛並搭載其友人庚○○】，甲○○、丙○○即上前，由該車右後車門進入車後座
  ，甲○○見駕駛為年輕女性，認應係己○○之女，遂詢問：「
  何人為己○○之女？」，經丁○○回答後，甲○○即要丁○○
  至後座，丁○○拒絕，丙○○即自腰際取出玩具槍1 把恫嚇丁○○，經甲○○制止，丙○○即將玩具槍插回腰際，並下車欲
  打開該車左前門，丁○○見狀迅將車門鎖上，丙○○即要仍在
  車內之甲○○打開門鎖，右前車門經打開後，丙○○即強將丁○○拉下駕駛座並推入該車左後座，於丙○○要關右後車門時
  ，丁○○死命以雙腳頂住車門，並要同車友人庚○○下車求救
  ，庚○○迅下車呼救，甲○○、丙○○恐遭人察覺，即逃離現
  場，而未得逞。嗣經警採集ZV-9447 號自小客車上可疑指紋送
  驗，始得悉丙○○涉案，又因查獲戊○○另涉毒品危害防制條
  例案件，經戊○○供述，始循線查獲甲○○、乙○○。
二案經丁○○訴由臺北縣政府警察局蘆洲分局報告臺灣士林地方
  法院檢察署檢察官偵查起訴。
    理  由
一本件被告所犯非死刑、無期徒刑、最輕本刑為3 年以上有期徒
  刑之罪，或高等法院管轄第一審之案件，被告於本院準備程序
  中，就被訴事實為有罪之陳述，經告以簡式審判程序之旨，並
  聽取檢察官、被告之意見後，本院合議庭裁定由受命法官進行
  簡式審判程序，是本件之證據調查，依刑事訴訟法第273 條之
  2 規定，不受同法第159 條第1 項、第161 條之2 、第161 條
  之3 、第163 條之1 及第164 條至第170 條規定之限制，合先
  敘明。
二上揭犯罪事實，業據被告甲○○、丙○○、乙○○於本院調查
  、審理時自白不諱，核與證人丁○○、庚○○於警詢所述相符
  ，而其等於前揭時地謀議教訓己○○，謀議既定即由戊○○於
  95年8 月1 日偕被告甲○○、丙○○、乙○○至己○○住處查
  看，並確認己○○使用之車號，翌日即由被告乙○○駕車搭載
  甲○○、丙○○前往，並由丙○○、甲○○在上址埋伏，乙○○則駕車在己○○住處巷口伺機接應，而戊○○恐遭己○○認
  出，故在其住處等候等情，業據證人即共同被告戊○○於警詢
  及檢察官訊問時結證證述在卷，此外復有內政部警政署刑事警
  察局95年8 月7 日刑紋字第0950116115號鑑驗書在卷可徵，及
  扣案之玩具槍1 支可佐。另被告丙○○於檢察官處以證人身分
  訊問時，亦結證稱：我們照戊○○所說綁車內之人，結果車內
  是己○○之女兒，我們也沒想到會綁錯等語（見12327 偵卷第
  207 頁），被告甲○○在檢察官處亦以證人身分證稱：沒想到
  會綁錯等語（參上開卷第208 頁），顯見被告3 人與戊○○謀
  議時，即計畫要綁駕駛ZV-9447 號車之己○○，亦即其等計畫
  之內容非僅在己○○住處附近毆打教訓己○○，而係要將己○○帶至他處，是其等犯罪是計畫以強暴、脅迫等非法方式剝奪
  己○○之行動自由，應可認定，至丙○○、甲○○嗣後因駕駛
  ZV-9447 號車者非己○○，而係己○○之女丁○○，遂對丁○○為上開行為，應無礙乙○○、戊○○負此部分之罪責，附此
  敘明。
三核被告甲○○、丙○○、乙○○著手以強暴、脅迫之非法方法
  ，欲強押丁○○至他處，因丁○○抵抗及同車友人庚○○呼救
  ，而未得逞之犯行，係犯刑法第302 條第3 項、第1 項之剝奪
  他人行動自由未遂罪。被告3 人於強押丁○○過程中，雖亦以
  強暴、脅迫使丁○○行無義務之事，然因刑法第302 條之妨害
  自由罪，係妨害自由罪之概括規定，已吸收刑法第304 條之犯
  行，自無庸再論處刑法第304 條強制罪，附此敘明。被告甲○○、丙○○、乙○○與戊○○間，就上開犯行，有犯意聯絡及
  行為分擔，均為共同正犯。被告3 人已著手上開犯行，因丁○○抵抗及同車友人庚○○呼救之外部障礙而未得逞，為未遂犯
  ，依刑法第25條第2 項之規定，得按既遂犯之刑減輕其刑。被
  告3 人對未滿18歲之少年丁○○為上開犯行，應依兒童及少年
  福利法第70條第1 項前段之規定，加重其刑，並依法先加重再
  減輕。爰分別審酌被告3 人犯案之動機、分擔之犯行、對丁○○造成心靈上之恐懼，及其等之素行（有臺灣高等法院被告前
  案紀錄表在卷足稽）、犯後坦承犯行等一切情狀，分別量處如
  主文所示之刑，並諭知易科罰金之折算標準。扣案之玩具槍1
  支，雖為被告3 人犯案之工具，但無證據證明為被告所有，自
  無從諭知沒收，附此敘明。
四據上論斷，應依刑事訴訟法第299 條第1 項前段、第273 條之
  1 第1 項，刑法第28條、第302 條第3 項、第1 項、第25條第
  2 項、第41條第1 項前段，兒童及少年福利法第70條第1 項前
  段，刑法施行法第1 條之1 ，判決如主文。
五本案經檢察官林宏松到庭執行職務
中　　華　　民　　國　　96　　年　　5 　　月　　4 　　日
                  刑事第四庭法  官  江翠萍
以上正本證明與原本無異。
如不服本判決，應於判決送達後10日內，向本院提出上訴狀。
                            書記官  陳慧玲
中　　華　　民　　國　　96　　年　　5 　　月　　4 　　日
論罪條文：刑法第302 條第3 項、第1 項
中華民國刑法第302條
（剝奪他人行動自由罪）
私行拘禁或以其他非法方法，剝奪人之行動自由者，處 5 年以下
有期徒刑、拘役或 3 百元以下罰金。
因而致人於死者，處無期徒刑或 7 年以上有期徒刑，致重傷者，
處 3 年以上 10 年以下有期徒刑。
第 1 項之未遂犯罰之。
